臺灣高等法院臺中分院刑事判決    　
111年度金上訴字第892號
上  訴  人  
即  被  告  黃美玲




上列上訴人因加重詐欺等案件，不服臺灣彰化地方法院110年度
訴字第446號中華民國111年2月23日第一審判決（起訴案號：臺
灣彰化地方檢察署110年度偵字第1087、5729號），提起上訴，
本院判決如下： 
    主    文
原判決關於其附表編號2部分之宣告刑暨定應執行部分，均撤銷
  。
黃美玲經原判決所判處如其附表編號2所示之「三人以上共同犯
  詐欺取財罪」，處如附表甲編號2「主文欄」所示之刑。
其他上訴駁回（即原判決附表編號1部分）。
上開撤銷改判部分所處之刑，與上訴駁回部分所處之刑，應執
  行有期徒刑壹年貳月。
    犯罪事實及理由
壹、程序部分：
一、本案審判範圍：
　　修正後刑事訴訟法第348條規定：「（第1項）上訴得對於判
    決之一部為之。（第2項）對於判決之一部上訴者，其有關
    係之部分，視為亦已上訴。但有關係之部分為無罪、免訴或
    不受理者，不在此限。（第3項）上訴得明示僅就判決之刑
    、沒收或保安處分一部為之。」參諸上開條文第3項立法理
    由，宣告刑、數罪併罰所定之應執行刑、沒收，倘若符合該
    條項規定，已得不隨同其犯罪事實，而單獨成為上訴之標的
    ，且於上訴人明示僅就宣告刑上訴時，第二審法院即不再就
    原審法院所認定之犯罪事實為審查，而應以原審法院所認定
    之犯罪事實，作為論認原審宣告刑量定妥適與否的判斷基礎
    。本案上訴人即被告黃美玲（下稱被告)於上述規定修正施
    行後，不服原判決提起上訴，其上訴之效力及範圍，應依修
    正後刑事訴訟法第348條規定判斷。而被告於本院準備程序
    時明示僅就原判決科刑部分提起上訴，並撤回刑以外之上訴
    ，有本院準備程序筆錄及撤回上訴聲請書可參（本院卷第66
    、71頁)，依前述說明，本院僅就原判決量刑妥適與否進行
    審理，至於原判決其他部分，則非本院審判範圍，先予指明
    。
貳、本案據以審查量刑妥適與否之原審法院所認定之犯罪事實、
    罪名：
一、犯罪事實：
    黃美玲於民國109年10月5日前某日，在臉書社群網站發現工
    作機會之廣告，遂加入LINE通訊軟體暱稱「雅芸（人事部）
    」之人（下簡稱「雅芸」）為好友，經「雅芸」向黃美玲要
    求提供金融帳戶資料，並表示貨款將會匯入黃美玲所提供之
    帳戶，工作內容即是協助將款項領出交給指定之人。而依黃
    美玲之智識程度及社會生活經驗，應可預見詐騙集團多係利
    用他人金融機構帳戶，使被害民眾將受騙款項匯入各該金融
    機構帳戶，再由車手提領金融機構帳戶內不明款項後，以迂
    迴且隱密方式交付款項予後手，此與正常資金流通模式迥異
    ，極有可能係詐騙集團收取犯罪所得之犯罪手法，且可免於
    詐騙集團成員身分曝光，而規避檢警查緝，並掩飾詐騙所得
    之實際去向，製造金流斷點。且一般公司行號之正常交易，
    多使用公司行號自己名義所申設帳戶收取款項，以降低轉手
    風險並杜爭議，殆無使用他人帳戶收取匯款，再要求帳戶所
    有人提領款項另為交付之可能。而黃美玲即在知悉「雅芸」
    要求提供帳戶並配合提款之目的及手段至為詭異，極可能係
    遂行詐欺取財犯行，以規避檢警人員之追查及製造金流斷點
    ，且此情況發生仍不違背其本意之情況下，竟與「雅芸」、
    LINE通訊軟體暱稱「林俊文」之人（下簡稱「林俊文」）及
    其等所屬詐欺集團之其他成年成員，共同基於三人以上共同
    詐欺取財、一般洗錢之犯意聯絡，由黃美玲先拍攝自身所申
    設彰化光復路郵局帳號00000000000000號帳戶（下稱本案帳
    戶）之存摺封面照片，透過LINE通訊軟體訊息傳送予「雅芸
    」，其後該詐欺集團不詳成員即先後向附表一所示被害人施
    用詐術，致其等均陷於錯誤，而分別匯款至本案帳戶內（關
    於各該被害人遭詐騙之經過及匯款細節，詳見附表一「遭詐
    欺過程」「匯款時間及金額」欄所載）。該集團復推由「林
    俊文」使用LINE通訊軟體，通知黃美玲將扣除自身報酬之餘
    款領出，繼而交予指定之同集團其他成員（交付款項時間、
    地點及金額詳附表一所示），以此方式製造金流斷點，並掩
    飾、隱匿犯罪所得之所在及去向，至於黃美玲可分得之報酬
    【2次提領之報酬分別為新臺幣（下同）2千元、2千元】則
    留存在本案帳戶內供其自行使用。嗣屠樂慧等人察覺遭騙而
    報警處理，進而循線查獲上情。 
二、原判決論處之罪名：
　  刑法第339條之4第1項第2款之三人以上共同犯詐欺取財罪（
    想像競合洗錢防制法第14條第1項之一般洗錢罪）。
三、處斷刑加重或減輕事由之論述：
　㈠被告前於107年間因幫助詐欺取財案件，經臺灣南投地方法院
    以107年度投簡字第148號判處有期徒刑2月確定，於107年9
    月26日易科罰金執行完畢，有臺灣高等法院被告前案紀錄表
    在卷可參，其受有期徒刑之執行完畢後，5年以內故意再犯
    本案有期徒刑以上之各罪，均為累犯。被告所犯前案，與本
    案均為詐欺財產犯罪，罪質相同，被告再犯本案加重詐欺取
    財等犯行，足見前案之徒刑執行成效不彰，其對於刑罰之反
    應力顯然薄弱，且綜核全案情節，本案縱依刑法第47條第1
    項規定加重法定最低本刑，亦無司法院釋字第775號解釋所
    闡述之所受刑罰超過所應負擔罪責，人身自由因此遭受過苛
    侵害之罪刑不相當情形，爰依刑法第47條第1項規定加重其
    刑。
　㈡洗錢防制法第16條第2項規定「犯前二條之罪，在偵查或審判
    中自白者，減輕其刑。」被告於審判中自白一般洗錢之事實
    ，原應依上開規定減輕其刑，惟決定處斷刑時，其既已從一
    重之三人以上共同犯詐欺取財罪處斷，因重罪並無法定減刑
    事由，參照最高法院108年度台上字第3563號判決意旨之法
    理，自無從再適用上開條項規定減刑（但量刑時一併審酌）
    。
參、上訴理由之論斷：
一、被告上訴意旨略以：被告已與兩位被害人和解，請從輕量刑
    並給予緩刑宣告等語。
二、上訴駁回部分（即原判決附表編號1部分）：
　　刑之量定，為求個案裁判之妥當性，法律賦予法院裁量之權
    。量刑輕重，屬為裁判之法院得依職權自由裁量之事項，苟
    其量刑已以行為人之責任為基礎，並斟酌刑法第57條各款所
    列情狀，在法定刑度內，酌量科刑，如無偏執一端，致明顯
    失出失入情形，上級審法院即不得單就量刑部分遽指為不當
    或違法。而原判決就其附表編號1所載，被告對告訴人屠樂
    慧犯三人以上共同詐欺取財罪部分之科刑，已依刑法第57條
    各款所列情狀審酌，而為量刑之準據，並未逾越法定刑度，
    復未濫用自由裁量之權限，所為量刑核無不當或違法，且無
    輕重失衡情形。被告上訴主張其已與屠樂慧和解，請求從輕
    量刑，惟被告此部分上訴理由，已經原判決審酌作為量刑之
    參考，原判決此部分之量刑因子並未改變；審之被告本案所
    犯加重詐欺取財犯行，最輕法定本刑為有期徒刑1年，原審
    經依累犯加重後，量處有期徒刑1年2月，核屬低度之量刑，
    並無過重情事，是被告此部分上訴請求從輕量刑，為無理由
    ，應予駁回。
三、撤銷改判部分（即原判決附表編號2部分）：　　
　㈠原審審理結果，以被告此部分犯罪事證明確，予以論罪科刑
    ，固非無見。惟查：被告上訴後，已與原判決附表編號2之
    告訴人林財得以10萬元和解，並有依約定時間給付分期款項
    ，有被告提出之和解書、存款人收執聯在卷可參（本院卷第
    13、115頁），被告此部分犯罪之犯後態度、量刑基礎均有
    改變，原審未及審酌，即有未洽，被告上訴就此部分請求從
    輕量刑，為有理由。原判決此部分之量刑既有上述可議之處
    ，即屬無可維持，自應由本院將原判決此部分撤銷改判。又
    原判決所定應執行刑之基礎業已因上開宣告刑部分經撤銷後
    ，而有所變更，自應併予撤銷。
　㈡爰以行為人之責任為基礎，審酌詐欺犯罪危害社會甚鉅，為
    政府嚴加查緝並加重刑罰，被告正值青年，有勞動或工作之
    能力，不思依循正途獲取穩定經濟收入，為牟取不法報酬，
    參與詐欺集團擔任車手，所為嚴重損害財產交易安全及社會
    經濟秩序，對社會所生危害非輕；並考量被告參與本案犯罪
    動機、目的、手段、角色分工、犯罪後坦承犯罪，林財得遭
    詐騙所生損害情形，被告上訴後已與林財得和解，按約定給
    付賠償金額，有如前述，被告就所犯洗錢犯行，於審理中自
    白，符合相關自白減刑規定（學理所稱想像競合所犯輕罪之
    釐清作用），及被告自述國中畢業，目前幫忙賣便當，月收
    入約1萬7,000元，已婚，2名子女均已成年，現與子女同住
    ，經濟狀況勉持之教育程度與家庭生活情況等一切情狀，酌
    情量處如附表甲編號2所示之刑。
　㈢復考量被告本案2次加重詐欺取財犯行，係109年10月6日同日
    所為，犯罪時間、空間甚為密接，行為態樣、動機、手段均
    屬相同，所為皆係侵害財產法益，而非侵害具有不可替代性
    、不可回復性之個人法益，責任非難重複之程度較高，及被
    告各次犯行參與情節、犯罪後努力彌補各該告訴人所受損害
    ，原判決所定應執行刑之基礎有如前述之變動情事等情，為
    避免責任非難過度評價，暨定應執行刑之限制加重原則，兼
    顧刑罰衡平要求之意旨，而為整體評價後，爰定其應執行刑
    如主文第4項所示。
四、被告上訴併請求為緩刑宣告云云。惟被告前因幫助詐欺取財
    案件，經臺灣南投地方法院以107年度投簡字第148號判處有
    期徒刑2月確定，於107年9月26日易科罰金執行完畢，有如
    前述，被告於5年內既已因故意犯罪受有期徒刑以上刑之宣
    告確定，本案自與刑法第74條緩刑之要件不符，依法不得宣
    告緩刑。
據上論斷，依刑事訴訟法第368條、第369條第1項前段、第364條
、第299條第1項前段，判決如主文。
本案經檢察官黃智炫提起公訴，檢察官黃裕峯到庭執行職務。
中　　華　　民　　國　　111 　年　　7 　　月　　29　　日
        　　刑事第十庭    審判長法　官  陳  宏  卿
　　　　　　　　　　　　　　    法　官  林  美  玲
 　　　　　　　　　　　 　　　  法　官  簡  芳  潔     
　　　　　　　　　　　　　　　                      
以上正本證明與原本無異。     
如不服本判決應於收受送達後20日內向本院提出上訴書狀，其未
敘述上訴理由者，並得於提起上訴後20日內向本院補提理由書（
均須按他造當事人之人數附繕本）「切勿逕送上級法院」。因疫
情而遲誤不變期間，得向法院聲請回復原狀。

                                書記官  廖  婉  菁
　　　　　　　　　　　　　　　　
中　　華　　民　　國　　111 　年　　8 　　月　　2 　　日
附錄論罪科刑法條全文：
中華民國刑法第339條之4
犯第339條詐欺罪而有下列情形之一者，處1年以上7年以下有期
徒刑，得併科1百萬元以下罰金：
一、冒用政府機關或公務員名義犯之。
二、三人以上共同犯之。
三、以廣播電視、電子通訊、網際網路或其他媒體等傳播工具，
    對公眾散布而犯之。
前項之未遂犯罰之。

洗錢防制法第14條
有第二條各款所列洗錢行為者，處7年以下有期徒刑，併科新臺
幣5百萬元以下罰金。
前項之未遂犯罰之。
前二項情形，不得科以超過其特定犯罪所定最重本刑之刑。

附表一：（即原判決附表）
編號 被害人 遭詐欺過程 匯款時間及金額  詐騙過程之佐證書證 被告提領時間、地點及金額 被告轉交予綽號「小白」之人之時間、地點及金額 原判決主文 1 屠樂慧 ︻ 提告 ︼ ︵ 偵二卷第 21至 23頁 ︶ 該詐欺集團不詳成員於109年10月6日上午10時許，佯 為屠樂慧之姪子撥打電話予屠樂慧，告知有資金調度需求須商借款項云云，致屠樂慧陷於錯誤而於右揭時間臨櫃匯入本案帳戶內。 109年10月6日上午11時37分許匯款20萬元  內政部警政署反詐騙諮詢專線紀錄表（偵二卷第51）、受理詐騙帳戶通報警示簡便格式表（偵二卷第53頁）、金融機構聯防機制通報單（偵二卷第61頁）、郵政國內匯款執據（偵二卷第55頁）、屠樂慧郵局帳戶存摺封面及內頁影本（偵二卷第57至59頁） 於109年10月6日中午12時28分許、12時31分許，在彰化縣○○市○○路0段000號大竹郵局，接續臨櫃提領16萬8千元及於自動櫃員機提領3萬元 於109年10月6日中午12時58分許，在彰化市○○路000號旁，將19萬8千元交給一名身著黑衣之男性詐騙集團成年成員 黃美玲三人以上共同犯詐欺取財罪，累犯 ，處有期徒刑壹年貳月。  2  林財得 ︻ 提告 ︼ ︵ 偵二第 25至 31頁 ︶ 該詐欺集團不詳成員於109年10月5日下午3時33分許 ，佯為林財得之友人撥打電話予林財得訛稱：有商借款項需求云云， 致林財得陷於錯誤，於右揭時間臨櫃匯入款項至本案帳戶內。 109年10月6日下午2時18分許匯款10萬元  內政部警政署反詐騙諮詢專線紀錄表（偵二卷第67至68頁）、受理詐騙帳戶通報警示簡便格式表( 偵二卷第69頁） 、金融機構聯防機制通報單（偵二卷第71頁）、林財得與暱稱「 平安是福」、「 游善程」之對話紀錄截圖（偵二卷第79至83頁） 、合作金庫商業銀行匯款申請書回條聯（偵二卷第73頁）、林財得合作金庫銀行帳戶存摺封面及內頁影本（偵二卷第75至77頁） 於109年10月6日下午2時29分許、2時30分許 ，前往編號1所示大竹郵局，接續以自動櫃員機提領6萬元、3萬8千元 於109年10月6日下午2時33分許，在彰化市○○路0段000號85度C咖啡店前，將9萬8千元交給一名身著黑衣之男性詐騙集團成年成員 黃美玲三人以上共同犯詐欺取財罪，累犯 ，處有期徒刑壹年貳月。未扣案之犯罪所得新臺幣貳仟元沒收，如全部或一部不能沒收或不宜執行沒收時，追徵其價額。 

附表甲：本院量處之宣告刑
編號 犯罪事實 主文 1 附表一編號1 上訴駁回。 2 附表一編號2 黃美玲三人以上共同犯詐欺取財罪，累犯， 處有期徒刑壹年壹月。